【裁判字號】    92,台抗,134
【裁判日期】    920327
【裁判案由】    違反水利法聲請再審
【裁判全文】
最高法院刑事裁定                                九十二年度台抗字第一三四號
    抗  告  人  甲○○
                乙○○
右抗告人等因違反水利法案件，不服台灣高等法院中華民國九十一年十二月二十日駁
回聲請再審之裁定（九十一年度聲再字第四六四號），提起抗告，本院裁定如左：
    主  文
抗告駁回。
    理  由
壹、乙○○部分：
本件原裁定以乙○○聲請再審意旨略以：原判決以其違反水利法第七十八條第一項第
三款規定，在行水區內傾倒廢土，致生公共危險，而依同法第九十二條之一第一項後
段之規定論罪科刑。惟依上開規定，必以傾倒廢土之行為，有致生公共危險之具體危
險情狀者，始足構成犯罪。原判決援引最高法院七十四年度台上字第三九五八號判決
：「水利法第九十二條之一第一項所謂『致生公共危險』，固以實際上須有具體危險
之發生為要件，而屬具體的危險犯；然其具體危險之存否，仍應依社會一般之觀念，
客觀地予以判定，亦即依其妨礙水流之具體情況，視其是否有使流水改道，浸蝕護岸
，而影響安全之虞，以決定其危險之有無，非必已使堤岸潰缺，人、畜、房屋淹沒，
始得謂其危險已發生」之意旨，作為其論罪之依據。惟該判決所謂「依其妨礙水流之
具體情況」云者，仍須依憑確切之客觀證據，始足以資認定。原判決認定伊與甲○○
傾倒廢土之行為，已使河道發生縮小，並足使水流發生改道，影響河水水位提高，導
致發生漫堤，有造成下游之中、永和地區發生淹水之公共危險等情形，依社會一般客
觀之觀察，已發生具體危險等情。惟並未說明其憑以作上開認定之客觀證據為何，已
嫌失據。且伊屢次聲請履勘現場，均未獲採納，亦有違刑事訴訟法第一百五十四條之
規定。若伊傾倒廢土之行為，確已致生公共危險，自應迅予清除，始合情理。乃竟容
令該等廢土留置原處迄今，足見原判決所謂「有使流水改道，浸蝕護岸，而影響附近
住家安全之虞」一節，顯非事實。伊於本案判決確定後，曾多次赴現場觀察，確認所
傾倒之廢土迄今仍堆置於原地，有現場拍攝之照片為證，足認該等廢土並無致生公共
危險之具體危險情狀，爰依刑事訴訟法第四百二十條第一項第六款之規定，聲請再審
云云。原裁定則以：按刑事訴訟法第四百二十條第一項第六款所謂「發現確實之新證
據」，係指該項證據於事實審法院判決前業已存在，為法院及當事人所不知，而不及
調查斟酌，至其後始行發現而言。且該項新證據，就其本身形式觀察，固不以絕對不
須經過調查程序為條件，但必須顯然可認為足以動搖原有罪之確定判決，而為受判決
人無罪、免訴、免刑或輕於原判決所認罪名之判決者為限。亦即該項「新證據」必須
具備「嶄新性」與「確實性」（或「顯著性」）二種特性。若未具備上開特性，即非
上述規定所謂「確實之新證據」，自不能據為聲請再審之原因。查乙○○所涉之違反
水利法案件，業經原審法院於八十八年十一月三十日為第二審判決，並經最高法院於
九十一年四月二十二日判決駁回其上訴而確定。乙○○所提出之上開照片，係於本案
判決確定後之九十一年六月十三日所拍攝，顯非事實審法院判決前業已存在之證據，
已不符合前述「嶄新性」之要件。且水利法第七十八條第一項第三款所稱之公共危險
，係指具體危險而言。該項具體危險之存否，應依社會一般之觀念客觀予以判定，非
必實際危害結果已經發生，始得謂有具體危險。乙○○所提出之上開照片，縱屬真實
，亦僅能證明上述廢土仍留置於該行水區之事實，尚不足據以證明其等傾倒廢土於行
水區之行為，並無致生公共危險之具體危險情狀，自難認足以動搖原有罪確定判決之
基礎，核與前述「確實性」（或「顯著性」）之要件亦有不合。至本案歷審是否依其
聲請履勘現場，此為事實審法院調查證據職權之行使，與判斷本件有無聲請再審之原
因無涉。且原判決已說明其憑以認定乙○○所為已發生具體危險之狀態，以及何以毋
庸履勘現場之理由綦詳。乙○○所舉之前述現場照片，核與前述確實新證據之要件不
合，因認其再審之聲請為無理由，而予以駁回。已敘明其理由綦詳，經核於法尚無違
誤。乙○○抗告意旨猶執陳詞，徒謂其所謂之新證據係指前述堆置於現場之廢土，該
現場迄今並無致公共危險之情狀，足以動搖原確定判決之基礎，符合前述確實新證據
之要件云云，而漫指原裁定不當，自難認為有理由，應予駁回。
貳、甲○○部分：
按抗告期間，除有特別規定外為五日，自裁定送達後起算，刑事訴訟法第四百零六條
前段定有明文。本件抗告人甲○○因違反水利法聲請再審案件，經原審法院裁定駁回
其再審之聲請後，於九十二年一月二日將裁定正本送達於抗告人甲○○收受，有送達
證書附卷可稽。此項抗告期間既無特別規定，依照首揭說明，自為五日。則自九十二
年一月二日送達裁定之翌（三）日起算，加上在途期間二日（台北縣至台灣高等法院
），計至同年月九日其抗告期間即已屆滿，其期間之末日亦非星期假日、紀念日或其
他休息日。乃抗告人甲○○竟延至同年月十日始行提起抗告，顯已逾期，其抗告自非
合法，應予駁回。
據上論結，應依刑事訴訟法第四百十一條、第四百十二條，裁定如主文。
中      華      民      國    九十二    年      三      月    二十七    日
                              最高法院刑事第六庭
                                  審判長法官  池  啟  明
                                        法官  石  木  欽
                                        法官  郭  毓  洲
                                        法官  吳  三  龍
                                        法官  韓  金  秀
      右正本證明與原本無異
                                              書  記  官
中      華      民      國    九十二    年      三      月    三十一    日


司法院資訊處製作；財團法人民間司法改革基金會備份。
